臺灣高等法院刑事判決
上　訴　人　臺灣臺北地方法院檢察署檢察官
被　　　告　甲○○
選任辯護人　沈之馨律師
上列上訴人因被告妨害名譽案件，不服臺灣臺北地方法院92年度
易字第1495號，中華民國 94年4月30日第一審判決（起訴案號：
臺灣臺北地方法院檢察署 92年度偵字第12835號），提起上訴，
本院判決如下：
    主  文
原判決撤銷。
本件免訴。
    理  由
一、公訴意旨略以：甲○○係第三屆國民大會代表，於民國（下
    同）88年1月19日至25 日，在第三屆國民大會第三次會議對
    總統提名之大法官人選行使同意權而進行資格及相關事項審
    查期間，意圖散布於眾，自行撰寫對象為「敬愛的國大代表
    同仁」之文宣，並親自簽名於後，在臺北市陽明山中山樓國
    民大會會場內外散發，其內容竟以「他（指大法官被提名人
    黃越欽）是竹聯幫的師爺，一年多來掩護他的胞弟乙○○當
    社長，放膽辦『另眼新聞』」、「有何事實證據說黃越欽是
    竹聯幫的師爺呢？但看下列三事即可明瞭：乙○○是中國時
    報的記者，『竹聯幫』相準了他監委黃越欽作靠山，才推出
    他來當『另眼新聞』的社長．．．」等與會議討論事項無關
    之言論，暗指「另眼新聞」社長乙○○與竹聯幫有所關連，
    足以毀損乙○○之名譽。因認甲○○涉犯刑法第310條第2項
    之誹謗罪嫌云云。
二、按案件曾經判決確定者，應為免訴之判決，刑事訴訟法第30
    2條第1款定有明文。此項原則，關於實質上一罪或裁判上一
    罪（如刑法第55條及第56條之犯罪），均有其適用（參看最
    高法院32年上字第2578號、49年台非字第20號判例）。復按
    刑法第55條所定一行為觸犯數罪名之想像上競合犯，係指行
    為人以一個意思決定發為一個行為，而侵害數個相同或不同
    之法益，具備數個犯罪構成要件，成立數個罪名之謂，乃處
    斷上之一罪（參看最高法院71年台上字第2837號判例）；又
    翻印他人著作出版之書籍，如係翻印其著作物之內容，固係
    單純侵害他人著作權，若竟連同著作出版書籍之底頁，依出
    版法所載著作人、發作人、印刷者等等，一併加以翻印出售
    圖利者，則除觸犯著作權法第30條第1 項侵害他人著作權之
    罪外，又已構成刑法第216條行使第210條偽造私文書之罪名
    ，應依同法第55條，從一重之行使偽造私文書罪處斷（參看
    最高法院49年台非字第24號判例）。
三、經查被告甲○○前於 88年1月19日下午第三屆國民大會第三
    次會議對總統提名之大法官人選行使同意權審查委員會第一
    分組第十次會議而進行資格及相關事項審查前某時，擅自複
    印另眼文化事業股份有限公司（以下簡稱另眼公司，該公司
    之代表人係乙○○）著作之另眼新聞第四十五期〔包括封面
    一頁、目錄一頁、內文二頁（就有關施啟揚報導部分）、內
    文一頁（就有關甲○○報導部分）〕內容（下稱：「另眼新
    聞」剪報複印資料共五頁），並在影本上擅加註解，附加自
    行撰寫對象為「敬愛的國大代表同仁」之文宣為首頁，交由
    不知情之國民大會秘書處議事組人員接續複印重製約三百份
    ，將「另眼新聞」剪報複印資料共五頁連同「敬愛的國大代
    表同仁」傳單訂為整份資料，於 88年1月19日（下午）第三
    屆國民大會第三次會議行使同意權審查委員會第一分組，就
    黃越欽先生擔任大法官之資格及相關事項進行分組審查之第
    十次會議前後，非意圖營利而在會場內外發給在場人員，剩
    下資料則置放在會場入口的櫃台桌上讓人自行取閱，以重製
    之方法侵害另眼公司之著作財產權，案經另眼公司提起自訴
    ，經本院92年度上訴字第294號一案，於93年2月27日判處罰
    金新台幣六萬元確定，此有上開判決書（見原審1495號卷，
    第33至43頁）及本院被告全國刑案紀錄表各一份附卷足憑。
四、本件被告撰寫「敬愛的國大代表同仁」之文宣，再在該文宣
    附加前述侵害另眼公司著作權之「另眼新聞」剪報複印資料
    予以散發，此為前述確定判決所認定之事實。被告係以一行
    為散發「敬愛的國大代表同仁」之文宣及「另眼新聞」剪報
    複印資料，雖有侵害另眼公司之犯行，及另有毀謗乙○○之
    嫌疑，惟被告既係以一行為為之，應為裁判上一罪，被告被
    訴違反著作權法部分，既已判決有罪確定，本院即不得就被
    告被訴毀謗乙○○部分為實體之審判。雖本院92年度上訴字
    第294 號一案認定被告涉嫌毀謗部分之被害人係乙○○，而
    被告侵害著作權部分之被害人係另眼新聞，乃認被告被訴毀
    謗乙○○部分與被告侵害另眼新聞著作權部分，被害人不同
    ，故無裁判上一罪關係（見該判決第六段第二小段）。但如
    以一行為侵害二法益，例如以一槍殺二人，仍成立想像競合
    犯（參看最高法院18年上字第695號、19年上字第1325 號判
    例），本院 92年上訴字第294號之見解與最高法院判例不符
    ，本院自不受該確定判決之拘束。
五、原審未審酌及此，就本案為實體判決，容有未洽，檢察官提
    起上訴，雖未指摘及此，但原判決既有上開可議之處，應由
    本院予以撤銷改判，另諭知本件免訴之判決。
據上論斷，應依刑事訴訟法第369條第1項前段、第364條、第302
條第1款，判決如主文。
本案經檢察官鄭富銘到庭執行職務。
中　　華　　民　　　國　　94　　年　　8　　月   17    日
                    刑事第十四庭審判長法  官  張連財
                                      法  官  周占春
                                      法  官  林明俊
以上正本證明與原本無異。
不得上訴。
                                      書記官  蕭進忠
中　　華　　民　　國　　94　　年　　8 　　月　　22　　日
